臺灣高雄地方法院民事判決　九十三年度簡上字第三號
　　上　訴　人　甲○○
　　上　訴　人　丁○○
　　上　訴　人　乙○○
　　被上訴人　　丙○○
當事人間請求返還不當得利事件，上訴人對於民國九十二年十月十五日本院高雄簡易
庭九十二年度雄簡字第二八五八號第一審判決提起上訴，經本院於民國九十三年四月
十九日言詞辯論終結，判決如下：
    主  文
上訴駁回。
第二審訴訟費用由上訴人負擔。
    事實及理由
一、被上訴人起訴主張：被上訴人於民國九十年間接獲「香港半島旅遊協會」刮刮樂
    傳單誤認自己中獎，經打電話查詢，該集團之人員佯稱被上訴人中新台幣（下同
    ）九十九萬元之彩金，並表示依稅法規定，須繳一定比例稅金給國稅局，始能領
    得彩金，迨匯入稅金後，又稱需先加入會員，繳會員費為正式會員等，致陷入圈
    套，因而陸續於九十年十月九日、十月十一日、十一月九日、十一月十六日共匯
    款十一萬五千二百元，入戶名為林志隆、帳號為00000000000000
    號之帳戶內，後被上訴人發覺上當，然已無法聯絡該集團，嗣於九十年十一月二
    十日上午七時三十分許，上訴人乙○○駕駛車號ＭＦ－四七七號營業小客車搭載
    上訴人甲○○、丁○○二人，在台北縣蘆洲市○○路之上海商業銀行試行刷卡欲
    提款時，為警當場查獲，並在車內起出供犯罪所用之訴外人林志隆郵局提款卡，
    後上訴人因詐欺、偽造文書等案件，經台灣板橋地方法院九十一年度訴字第五五
    五號判決有罪在案，爰依不當得利及侵權行為之法律關係，請求擇一判決，訴請
    上訴人返還被上訴人匯入之金額十一萬五千二百元等語。
二、上訴人甲○○則以：伊沒有詐騙被上訴人，是被綽號「小張」之人所利用，僅係
    應徵外務收帳等語。上訴人丁○○則以：伊是請上訴人甲○○介紹工作，之後上
    訴人即要伊跟其學習，未詐騙被上訴人等語。上訴人乙○○則以：伊僅係被上訴
    人甲○○包計程車載去郵局的等語資為抗辯。
三、本件原審對於被上訴人之請求，判決上訴人應給付被上訴人十一萬五千二百元。
    上訴人聲明不服，求為判決：(一)原判決廢棄。(二)右廢棄部分，被上訴人在第一審
    之訴駁回。(三)第一、二審訴訟費用由被上訴人負擔。被上訴人則聲明駁回上訴人
    之上訴。
四、兩造不爭執之事實：
  (一)被上訴人確係因受詐騙集團騙稱中獎，為取得彩金，而分別於九十年十月九日、
    十月十一日、十一月九日、十一月十六日共匯款十一萬五千二百元入戶名為林志
    隆、帳號為00000000000000號之帳戶內。
  (二)上訴人乙○○於九十年十一月二十日上午七時三十分許，駕駛車號ＭＦ－四七七
    號營業小客車搭載上訴人甲○○、丁○○二人，在台北縣蘆洲市○○路之上海商
    業銀行試行刷卡欲提款時，為警當場查獲，並在車內起出訴外人林志隆郵局提款
    卡。
五、兩造爭執之事項：
  (一)上訴人有無詐騙被上訴人？茲就本件爭點判斷分析如下：
六、上訴人有無詐騙被上訴人？
  (一)按「數人共同不法侵害他人之權利者，連帶負損害賠償責任﹔不能知其中孰為加
    害人者，亦同。造意人及幫助人，視為共同行為人。」民法第一百八十五條定有
    明文。又按「因受詐欺而為意思表示，在經依法撤銷前，固非無效之法律行為，
    然非謂當事人因被詐欺而為意思表示，在經依法撤銷前，縱已受有實際損害，亦
    不得依侵權行為法則請求損害賠償。」最高法院七十四年度台上字第二０二號裁
    判足資參照。
  (二)被上訴人主張係遭上訴人等所詐騙之事實，雖為上訴人所否認，並分別以前詞置
    辯，惟查：上訴人三人係因上訴人乙○○駕駛計程車搭載上訴人甲○○、丁○○
    二人至台北縣蘆洲市○○路上海商業銀行提款機前試刷金融卡，經警發覺可疑而
    查獲，並於上訴人乙○○所駕駛之計程車內查獲包括訴外人林志隆之郵局帳簿、
    金融卡在內之銀行及郵局存摺九十本、印章三十八枚、金融卡八十四張等情，有
    台灣高等法院九十年度上訴字第三三三五號上訴人被訴詐欺等案件刑事判決在卷
    可參，上訴人甲○○雖辯稱係受人僱用，跑外務收帳云云，但查，上訴人甲○○
    對於僱用人之真實姓名、公司所在地、公司員工幾人等情均稱不知悉（見本院九
    十三年四月二日準備程序筆錄），而其遭警查獲時，身上亦攜帶大量自陳係供客
    戶匯款之員工存摺、印章，及一貼有上訴人「丁○○」照片之變造國民身分證，
    是縱使上訴人甲○○所辯係受僱於「小張」之成年男子之情屬實，惟依其所擔任
    之工作內容係以大量且不同之提款卡至各地金融金構之提款機，將他人剛匯入之
    款項立即提領，與一般商業活動中客戶所匯寄之款項係存入公司帳戶，並由會計
    記帳，毋庸隨時提出之情不同，且不知僱用人之真實姓名、公司地點，並攜帶變
    造之國民身分證，以備不時之需等情，足認上訴人甲○○對於其所從事之工作非
    屬合法一節，應可知悉。
  (三)承上所述，上訴人甲○○工作之性質既僅係持提款卡提款，上訴人丁○○雖辯稱
    係為找工作，故跟隨在上訴人甲○○身旁學習，每月薪資二萬五千元，做的好尚
    可提高至三萬元，非犯罪集團云云，顯亦與事理有違，蓋上訴人甲○○之工作僅
    係提款，並非須有專門知識之工作，是故僅須口頭說明，即可知悉了解，有何須
    跟隨在旁學習之必要，且依上訴人丁○○所稱：伊沒有跟甲○○進去提款，都在
    銀行外面等等語（見本院九十三年二月二十日準備程序筆錄）。上訴人丁○○顯
    非跟隨在旁學習可明，另上訴人丁○○在工作之初，亦應上訴人甲○○之要求交
    付照片一張，而該繳交之照片，嗣後係供變造國民身分證之用，上訴人丁○○亦
    曾看過該變造之國民身分證，從而，上訴人對於其所從事之工作，係屬不法情事
    一節，應可知悉，上訴人丁○○辯稱非犯罪集團云云，顯無足採。
  (四)另上訴人乙○○辯稱：係單純供包車，不知有詐騙行為之事云云，惟依上訴人乙○○另陳是上訴人甲○○包車，說工作上需要車到郵局等語（見本院九十三年一
    月十六日準備程序筆錄），而事後上訴人乙○○之工作係搭載上訴人甲○○、丁○○二人前往各地金融機構領款，與一般公司、個人需錢前往金融機構提款，大
    多僅至一、二個金融機構，且時間短暫並不須包車數天之情不同，則上訴人就渠
    所為焉未生疑。又上訴人乙○○就包車每日報酬若干，先於上訴人三人被訴詐欺
    一案之偵查中供稱雙方未約定，嗣於第一審訊問時則供稱每日二千五百元等語，
    有台灣高等法院九十二年度上訴字第三三三五號刑事判決在卷可參，是上訴人乙○○就車資之約定其先後陳述亦有不一，則上訴人乙○○是否果真係單純供包車
    之情，顯非無疑。再者，於上開刑事案件中，警方依查扣資料詢問人頭帳戶中之
    開戶人，其中證人盧怡純證稱：其與配偶蔣正昌因缺錢花用，於九十年九月底某
    日，看到中國時報分類廣告欄刊登之「收購存摺」廣告，經聯絡得知自稱「陳先
    生」而真實姓名年籍不詳之男子，表示願以五千元收購金融機構帳戶存摺、提款
    卡、印章，嗣因為貪圖該代價，乃向銀行、郵局辦理開戶，領得存摺、提款卡、
    印鑑章等十餘個銀行帳戶資料，於九十年十月間某日，在臺北縣三重市天台廣場
    附近，將上開資料交給對方；對方係二名男子，其中一名即乙○○，另一名男子
    年紀較輕、身材較瘦等語。（詳見上開上訴人乙○○被訴詐欺等案件之刑事判決
    ）是綜上所述，上訴人乙○○既有收受人頭帳戶之行為，且在清早人車稀少時，
    即搭載另二位上訴人至各銀行、郵局領錢，而在遭警查獲時，車上亦留有大批存
    摺等資料，則上訴人乙○○顯然就另上訴人甲○○、丁○○所為係在領取詐騙集
    團行騙所得之情知悉，上訴人乙○○上開所辯不知情云云，洵無可採。
七、綜上所述，上訴人既分別為詐騙集團就所詐得之金錢為提款及搭載人員前往各金
    融機構提款，則上訴人就該詐騙集團所為之詐騙行為，顯係共同行為人，又被上
    訴人因該詐騙行為共受有損害十一萬五千二百元，已如前述，從而，被上訴人依
    侵權行為之法律關係，請求上訴人給付十一萬五千二百元，即有理由，應予准許
    。原審為被上訴人勝訴之判決，並依職權宣告假執行，其理由雖有不同，但結果
    核無二致，仍應予以維持，自應駁回上訴人之上訴。
八、據上論結，本件上訴為無理由，依民事訴訟法第四百三十六條之一第三項、第四
    百四十九條第二項、第七十八條、第八十五條第一項前段，判決如主文。
中　　　華　　　民　　　國　　九十三　　年　　　四　　　月　　 三十 　　日
                                      臺灣高雄地方法院民事第二庭
~B審判長法官　楊富強
~B法　　　官　曾淑娟
~B法　　　官　楊國祥
正本係照原本作成。
本判決不得上訴。
中　　　華　　　民　　　國　　九十三　　年　　　四　　　月　　 三十 　　日
~B法院書記官　光聰
